【裁判字號】    99,上訴,967
【裁判日期】    990701
【裁判案由】    毒品危害防制條例
【裁判全文】
臺灣高等法院臺中分院刑事判決         99年度上訴字第967號
上  訴  人
即  被  告  甲○○
上列上訴人因違反毒品危害防制條例案件，不服臺灣臺中地方法
院99年度訴字第550號中華民國99年3月30日第一審判決（起訴案
號：臺灣臺中地方法院檢察署99年度毒偵字第84號），提起上訴
，本院判決如下：
    主  文
原判決撤銷。
甲○○犯施用第一級毒品罪，處有期徒刑柒月，扣案第一級毒品
海洛因貳包（驗餘淨重合計肆點貳柒零公克，含塑膠外包裝），
沒收銷燬之，注射針筒肆支、杓子壹支均沒收。又犯施用第二級
毒品罪，處有期徒刑月，扣案第二級毒品甲基安非他命壹包（
驗餘共淨重零點壹公克，含塑膠外包裝），沒收銷燬之，吸
食器肆支、塑膠吸管壹支均沒收。應執行有期徒刑玖月，扣案第
一級毒品海洛因貳包（驗餘淨重合計肆點貳柒零公克，含塑膠外
包裝）、第二級毒品甲基安非他命壹包（驗餘共淨重零點壹
公克，含塑膠外包裝）均沒收銷燬之，注射針筒肆支、杓子壹支
、吸食器肆支、塑膠吸管壹支均沒收。
    事  實
一、甲○○前於民國（以下同）93年間，因施用毒品案件，經臺
    灣苗栗地方法院裁定送觀察、勒戒處所施以後，認無繼續施
    用毒品之傾向，於93年11月12日執行完畢釋放，並由臺灣苗
    栗地方法院檢察署檢察官以93年度毒偵字第1125號為不起訴
    處分確定。又於94年間之五年內，再因施用毒品案件，經臺
    灣苗栗地方法院以94年度訴字第403號分別判處有期徒刑十
    月、四月，定執行刑為有期徒刑一年。另於94年間，因竊盜
    案件，經臺灣苗栗地方法院判處有期徒刑三年二月，上揭二
    案嗣經定應執行為有期徒刑四年，嗣因減刑併合併定應執行
    刑為有期徒刑三年八月確定，於98年2月20日假釋出監，期
    間付保護管束〈本案係假釋付保護管束期間內犯罪，不構成
    累犯〉，詎猶不知悔改。復基於施用第一級毒品海洛因之犯
    意，於98年12月9日下午18時許，在臺中市○○路55巷2號十
    二樓之四住處內，以將海洛因摻水稀釋置入注射針筒注射之
    方式，施用海洛因一次。又另行起意，基於施用第二級毒品
    甲基安非他命之犯意，於98年12月8日下午15時許，在同上
    地點，以吸食器吸食之方式，施用甲基安非他命一次。嗣於
    98年12月9日下午22時30分許，同上地點，因另案通緝，為
    警查獲，並扣得第一級毒品海洛因二包（合計送驗淨重四．
    二七七公克、驗餘淨重四．二七０公克）、第二級毒品甲基
    安非他命一包（送驗淨重０．一三三公克、驗餘淨重０．一
    三三公克），施用第一級毒品所用之注射針筒四支、杓子一
    支，施用第二級毒品所用之吸食器四支、塑膠吸管一支等物
    。
二、案經臺中縣警察局東勢分局報告臺灣臺中地方法院檢察署檢
    察官偵查起訴。
    理  由
壹、證據能力部分：
    按被告以外之人（包括證人、鑑定人、告訴人、被害人及共
    同被告等）於審判外之陳述雖不符刑事訴訟法第159條之1至
    之4等4條之規定，而經當事人於審判程序同意作為證據，法
    院審酌該言詞陳述或書面陳述作成時之情況，認為適當者，
    亦得為證據；當事人、代理人或辯護人於法院調查證據時，
    知有刑事訴訟法第159條第1項不得為證據之情形，而未於言
    詞辯論終結前聲明異議者，視為有前項之同意，同法第159
    條之5定有明文。立法意旨在於傳聞證據未經當事人之反對
    詰問予以核實，原則上先予排除。惟若當事人已放棄反對詰
    問權，於審判程序中表明同意該等傳聞證據可作為證據；或
    於言詞辯論終結前未聲明異議，基於尊重當事人對傳聞證據
    之處分權，及證據資料愈豐富，愈有助於真實發見之理念，
    且強化言詞辯論主義，使訴訟程序得以順暢進行，上開傳聞
    證據亦均具有證據能力。查檢察官、被告對於本案卷內相關
    證人之證述、文書卷證資料之證據能力，於本院99年5月31
    日上午9時55分行準備程序中皆表示沒有意見等語（本院卷
    第41至42頁），且未就上述證據資料有合於刑事訴訟法第15
    9條第1項不得為證據之情形於本院言詞辯論終結前聲明異議
    ，且上述證人之證述、文書卷證資料亦經本院於審理期日逐
    一提示、朗讀，並告以要旨，本院復審酌相關證人證述筆錄
    製成、文書卷證資料取得，並無證據顯示有何違背程序規定
    情事，依據上述之說明，均應具有證據能力。
貳、實體理由：
一、訊據上訴人即被告（以下稱被告）甲○○對伊有於如犯罪事
    實欄所載之時間、地點，分別施用第一級毒品海洛因、第二
    級毒品甲基安非他命之犯罪於警詢、偵查、原審法院審理中
    、本院審理中皆為自認罪供述。且被告於如犯罪事實欄所載
    之時間、地點為警查獲後所採集尿液經檢驗結果，確呈海洛
    因經水解後之嗎啡陽性反應及甲基安非他命陽性反應，有真
    實姓名對照表、「詮昕科技股份有限公司」報告編號8C1500
    14號濫用藥物尿液檢驗報告（警卷第17頁、偵查卷第12頁）
    在卷可憑；又扣案之白色粉末與白色結晶物，經送行政院衛
    生署草屯療養院鑑定結果，白色結晶物確為甲基安非他命，
    驗餘淨重０．一三三公克，白色粉末確為海洛因，驗餘淨重
    ０．０一０公克（送驗淨重０．０一二公克），四．二六０
    公克（送驗淨重四．二六五公克），有該署98年12月21日草
    屯鑑字第0981200159號鑑定書一件附於偵查卷第20頁可參；
    此外，並有搜索扣押筆錄、扣押物品目錄表、扣押物品收據
    / 無應扣押之物證明書、現場照片（警卷第11至13、18至24
    頁）之文書卷證附卷，上述海洛因二包、甲基安非他命一包
    、施用第一級毒品所用之注射針筒四支與杓子一支、施用第
    二級毒品所用之吸食器四支與塑膠吸管一支等證物扣案可資
    佐證，足認被告上開自白認罪供述核與本案客觀事實相符，
    堪以採為本案斷罪之依據。是本案事證明確，被告犯上開施
    用第一、二級毒品罪，堪為認定，應依法予以論科。
二、次查，被告前曾於93年間，因施用毒品案件，經臺灣苗栗地
    方法院裁定送觀察、勒戒處所施以後，認無繼續施用毒品之
    傾向，於93年11月12日執行完畢釋放，並由臺灣苗栗地方法
    院檢察署檢察官以93年度毒偵字第1125號為不起訴處分確定
    ，又於94年間之五年內，再因施用毒品案件，經臺灣苗栗地
    方法院以94年度訴字第403號分別判處有期徒刑十月、四月
    ，定執行刑為有期徒刑一年；另於94年間，因竊盜案件，經
    臺灣苗栗地方法院判處有期徒刑三年二月，上揭二案嗣經定
    應執行為有期徒刑四年，嗣因減刑併合併定應執行刑為有期
    徒刑三年八月確定，於98年2月20日假釋出監，期間付保護
    管束，有臺灣高等法院被告前案紀錄表在卷足憑。本件被告
    施用第一級、第二級毒品之犯行固於93年11月12日觀察、勒
    戒處分執行完畢釋放後五年後所為，惟按毒品危害防制條例
    於92年7月9日修正公布，自93年1月9日施行，其中第20條、
    第23條將施用毒品之刑事處遇程序區分為「初犯」及「五年
    內再犯」與「五年後再犯」。其立法理由略謂：「初犯」經
    觀察、勒戒或強制戒治後，應為不起訴處分；經觀察、勒戒
    或強制戒治執行完畢釋放後「五年內再犯」者，因其再犯率
    甚高，原實施之觀察、勒戒及強制戒治已無法收其實效，應
    依法追訴。至於經觀察、勒戒或強制戒治執行完畢釋放後「
    五年後再犯」者，因前所實施之觀察、勒戒或強制戒治已足
    以遮斷其毒癮，為期鼓勵自新並協助斷除毒癮，仍適用「初
    犯」規定，先經觀察、勒戒或強制戒治之程序。從而依修正
    後之規定，應僅限於「初犯」及「五年後再犯」此二種情形
    始應先經觀察、勒戒或強制戒治程序。倘被告於五年內已曾
    再犯並經依法追訴，顯見其再犯率甚高，觀察、勒戒或強制
    戒治已無法收其實效，則縱其第三次以上再度施用毒品之時
    間係在初犯經觀察、勒戒或強制戒治執行完畢釋放五年以後
    ，仍不符合「五年後再犯」之規定，即應依該條例第10條規
    定處罰（最高法院95年5月9日95年第七次刑事庭會議決議、
    同院95年度臺非字第59號判決、95年度臺上字第1071號判決
    參照）。而被告既於上揭觀察、勒戒處分執行完畢釋放後五
    年內，又因犯施用毒品犯罪經法院判處罪刑確定，業如上述
    ，被告犯本件施用一、二級毒品犯行即應依法予以論罪科刑
    。
三、再查海洛因、甲基安非他命分別屬毒品危害防制條例第2條
    第2項第1款、第2款規定之第一級、第二級毒品。是核被告
    所為施用海洛因之行為，係犯毒品危害防制條例第10條第1
    、2項之施用第一、二級毒品罪。被告因施用第一級毒品海
    洛因、第二級毒品甲基安非他命因而持有第一級海洛因、第
    二級毒品甲基安非他命之低度行為，應分別為施用之高度行
    為所吸收，各不另論罪。再被告所犯上開二罪，犯意各別、
    行為不同，應分論併罰。爰審酌被告前已有多次施用毒品之
    不良素行，不知自我惕勵，仍一再施用毒品，及本次施用毒
    品之種類、時間、方式，暨犯罪後坦認犯罪，態度尚稱良好
    等一切情狀，分別量處有期徒刑七月、三月，並定應執行有
    期徒刑九月，資以懲儆。
四、扣案之海洛因二包（合計送驗淨重四．二七七公克，驗餘淨
    重四．二七０公克）、甲基安非他命一包（驗餘淨重０．一
    三三公克），均應依毒品危害防制條例第18條第1項規定宣
    告沒收銷燬之；而包裹上開毒品之包裝袋，縱使與毒品分離
    秤重，一般而言，仍會有極微量毒品殘渣殘留在原包裝袋上
    ，無法完全析離，均應認屬於毒品之一部分，而併予沒收銷
    燬，併此敘明。餘扣案之注射針筒四支、杓子一支，係被告
    所有，供施用第一級毒品所用之物，吸食器四支、塑膠吸管
    一支亦係被告所有，供施用第二級毒品甲基安非他命所用之
    物，業據被告於原審法院審理中供述在卷，爰各依刑法第38
    條第1項第2款規定沒收之。
五、原審判決，以被告犯施用第一、二級毒品罪，事證明確，且
    屬累犯，依據刑事訴訟法第299條第1項前段、第273條之1第
    1項前段，毒品危害防制條例第10條第1項、第2項、第18條
    第1項，刑法第11條前段、第47條第1項、第51條第5款、第
    38條第1項第2款等規定予以論科，並審酌上情，就被告犯施
    用第一、二級毒品罪，各為量處有期徒刑八月、四月，定應
    執行有期徒刑十月等語，雖非無見。惟查：被告於94年間，
    因施用毒品案件，經臺灣苗栗地方法院以94年度訴字第403
    號分別判處有期徒刑十月、四月，定執行刑為有期徒刑一年
    ，另於94年間，因竊盜案件，經臺灣苗栗地方法院判處有期
    徒刑三年二月，上揭二案嗣經定應執行為有期徒刑四年，嗣
    因減刑併合併定應執行刑為有期徒刑三年八月確定，於98年
    2月20日假釋出監，期間付保護管束，原審依該時卷附臺灣
    高等法院被告前案紀錄表記載被告迄至98年4月21日假釋期
    滿未經撤銷，而認被告犯上開之罪已執行完畢，論以累犯；
    惟被告於上開假釋付保護管束中再行犯罪，原審法院判決後
    ，法務部於99年4月7日函文臺灣苗栗地方法院檢察署撤銷上
    開假釋付保護管束，現由臺灣苗栗地方法院檢察署檢察官以
    99年度執更字第278號執行上開假釋付保護管束殘刑中，有
    臺灣苗栗地方法院檢察署99年5月26日苗檢哲執乙99執更278
    字第10560號函及臺灣臺中地方法院檢察署99年度執助字第
    910號執行卷宗各一件（附於本院卷第34至35頁及外放卷）
    在卷可憑，上開犯罪，並未執行完畢，被告犯本件施用第一
    、二級毒品罪即未構成累犯，原審判決未及審酌上開情節，
    容有未洽；被告以伊犯上開二罪並未構成累犯為由提起上訴
    ，自屬可採，為有理由，應由本院將原審判決予以撤銷，另
    為適當之判決。
據上論結，應依刑事訴訟法第369條第1項前段、第364條、第299
條第1項前段，毒品危害防制條例第10條第1項、第2項、第18條
第1項，刑法第11條前段、第51條第5款、第38條第1項第2款，判
決如主文。
本案經檢察官乙○○到庭執行職務。
中    華    民    國    99    年    7     月    1     日
            刑事第三庭    審判長法  官  王  增  瑜
                                法  官  吳  進  發
                                法  官  梁  堯  銘
以上正本證明與原本無異。
施用第一級毒品罪部分得上訴，施用第二級毒品罪部分不得上訴
。
如不服本判決應於收受送達後10日內向本院提出上訴書狀，其未
敘述上訴理由者，並得於提起上訴後10日內向本院補提理由書（
均須按他造當事人之人數附繕本）「切勿逕送上級法院」。
                                書記官  陳  玫  伶
中    華    民    國    99    年    7     月    1     日

司法院資訊處製作；財團法人民間司法改革基金會備份。
